臺灣苗栗地方法院刑事判決　　　　　　　100年度易字第246號
公　訴　人　臺灣苗栗地方法院檢察署檢察官
被　　　告　黃執強
上列被告因竊盜案件，經檢察官追加起訴（100 年度偵字第1644
號），本院判決如下：
    主  文
黃執強共同犯攜帶兇器竊盜罪，兩次，各處有期徒刑柒月，扣案
之手套壹個、美工刀壹支、鐵桿貳支均沒收。應執行有期徒刑壹
年，扣案之手套壹個、美工刀壹支、鐵桿貳支均沒收。
    事  實
一、黃執強與張俊源（本件竊盜案件，業經本院以100 年度易字
    第190 號，判處應執行有期徒刑9 月在案）共同基於意圖為
    自己不法所有之犯意聯絡，分別於：
  (一)100 年1 月20日凌晨2 時許，持客觀上具殺傷力，可供兇器
    使用之鐵剪、鐵桿，至苗栗縣南庄鄉苗124 線中華電信北灣
    之9 分4 旁台電電桿至台電電桿灣美高幹147 處，共同竊取
    台電公司所有由徐坤榮掌管之電纜線，得手後，拿回張俊源
    位於苗栗縣南庄鄉員林村10鄰下員林15號住處，剝皮後取出
    銅線加以變賣牟利。
  (二)同年月23日凌晨2 時許，以相同手法，在上開地點附近之臺
    電電桿灣美高幹147 至149 處，再次竊得該公司之電纜線，
    前後共竊得60m/m 交連PE電纜線181 公尺、8m/m PVC風雨線
    42公尺、22 m/m PVC風雨線132 公尺（價值共約新臺幣4858
    8 元）。並於100 年1 月25日上午9 時許，由黃執強駕駛登
    記在母親陳菊妹名下之車號3F-1766 號自用小客車，搭載張
    俊源前往苗栗縣竹南鎮台61線西濱公路北向91.2公里旁之友
    商資源回收場，變賣給不知情之負責人陳志輝（另經檢察官
    為不起訴處分）得款新臺幣約8 千元後，朋分花用。
  (三)嗣於100 年1 月27日22時28分許，經警訪查毒品人口，在張
    俊源上開住處內，查扣台電公司所有之電纜線外皮3 袋、手
    套1 個、美工刀1 支。警員復於100 年3 月9 日，在黃執強
    位於苗栗縣南庄鄉獅山村3 鄰田美71號住處，查獲其等2 人
    竊取前述電纜線所用之鐵桿2 支。
二、案經徐坤榮訴由苗栗縣警察局竹南分局報告臺灣苗栗地方法
    院檢察署檢察官偵查後追加起訴。
    理  由
一、本件被告黃執強對於下列供述證據、非供述證據的證據能力
    均不爭執，且無違法取得或顯不可信之情形，本院自得將之
    採為認定本件犯罪事實存否之證據，附此敘明。
二、訊據被告黃執強固坦認曾駕駛車號3F-1766 號自用小客車，
    搭載張俊源前往苗栗縣竹南鎮台61 線 西濱公路北向91.2公
    里旁之友商資源回收場，張俊源電纜線變賣給負責人陳志輝
    等事實。但否認與張俊源共同竊取臺灣電力公司的電纜線，
    辯稱：伊都在家裡照顧中風的父親，不知道張俊源的電線是
    從拿裡來的，電線桿的圓洞隨便1 支鐵也可以插入。被警察
    查扣的鐵桿其中1 支是拆車子用的，另一支彎彎的，伊搞不
    清楚什麼時候在車子上，伊就把它拿到客廳去放等語。
三、惟查：
  (一)證人即共同正犯張俊源證稱（參審卷100 年5 月18日審判筆
    錄第2 至8 頁，100 年度偵字第1644號卷第95至96頁）：
    1.警員於100 年1 月27日，在伊苗栗縣南庄鄉員林村10鄰下
      員林15號住處，扣到電纜線外皮3 袋、手套1 個、美工刀
      1 支。
    2.黃執強於100 年1 月20日凌晨1 到2 點時，到伊家叫伊協
      助剪電線，黃執強開車載伊到獅頭山登山口附近，黃執強
      用鐵桿插入電線桿兩旁的洞，爬到電線桿上，以鸚鵡剪剪
      電線。伊在地下拉，因為伊有懼高症。後來將電線拿到伊
      住處，用上述美工刀剝皮，並將裸銅線載到竹南西濱公路
      旁的友商資源回收場去賣，賣了8 千元，伊分到1 千元。
    3.隔了3 天於23日，黃執強又來找伊去，大約在上述時間的
      同一個地方，也是用相同的方式剪電線，後來回到伊家用
      美工刀剝皮，由黃執強載去賣，黃執強告訴伊賣的錢與上
      次差不多，分伊1 千元。
    4.伊與黃執強好幾年前就認識，沒有深交，案發之前比較有
      來往，但是彼此沒有過節或不愉快。伊被警察查獲後，有
      帶警察到剪電線的地方、賣裸銅線的資源回收場。警察在
      黃執強家查到的鐵桿，就是伊與黃執強去偷電線，黃執強
      將該鐵桿插在電線桿洞內，然後爬上電線桿剪電線。
  (二)證人告訴人徐坤榮證稱（參100 年度偵字第1644號卷第47至
    50頁）：
    1.伊在臺灣電力公司苗栗營業處南庄服務所擔任技術員，警
      員查獲電纜線皮是臺灣電力公司所失竊的物品。
    2.苗栗縣南庄鄉苗124 線中華電信北灣之9 分4 旁臺電電桿
      至臺電電桿灣美高幹147 處電桿，及台電電桿灣美高幹14
      7 至149 處電桿之電纜線均被偷竊。
    3.臺電公司共失竊60m/m 交連PE電纜線181 公尺、8m/m PVC
      風雨線42公尺、22 m/m PVC風雨線132 公尺，價值共約新
      臺幣48588 元。伊們於100 年1 月25日14時30分許至上述
      處所附近工作時，發現電纜線被偷。
  (三)證人即友商資源回收場現場負責人陳志輝證稱（參同上偵卷
    第28至30頁）：
    1.100 年1 月25日早上8 、9 時許，有1 位阿伯進來資源回
      收場問伊目前銅線價位為何，伊告以新臺幣200 至210 元
      間，那位阿伯走到外面，過一會而走進來。之後伊看見一
      位年輕男子開著1 部車號3F-1766 號白色自小客車進來回
      收場內，接著打開後車廂，兩人就將車廂內3 袋銅線搬至
      磅秤上，秤重之後伊將錢交給較年輕的男子，之後他們兩
      人一起離開。
    2.當天銅線重量約40幾公斤，金額8 千元。伊有將監視錄影
      資料交給警察，賣的銅線部分有燒過。警察給伊看的照片
      ，張俊源是帶著帽子進來回收場問伊銅價格之人，黃執強
      伊較沒有印象。
  (四)被告黃執強陳稱：「（問：對於檢察官追加起訴共2 個犯罪
    事實是否認罪？）我只有去一次，起訴書寫兩次我沒有辦法
    接受。」、「（問：被告黃執強對於追加起訴書所載之犯罪
    事實有何意見？）我只承認第二次犯行，第一次我沒有參加
    。」（以上參審卷100 年4 月11日準備程序筆錄第3 至4 頁
    ）、「（問：你1 月25日為何去變賣電纜線？）忘記，我載
    張俊源過去賣的，賣了多少錢我不曉得，錢拿到，我到車子
    就給他，他拿500 元給我加油。」（參同上偵卷第87頁）等
    語。而證人陳志輝證稱張俊源與一名年輕男子於100 年1 月
    25日上午8 、9 時許，駕駛車號3F-1766 號白色自小客車，
    載3 袋裸銅線約40公斤出售予伊等語；證人張俊源證稱黃執
    強先後兩次至獅頭山登山口附近電線桿，以剪刀及鐵桿等物
    品，剪斷臺灣電力公司電纜線後，帶至伊住處以美工刀剝皮
    ，復駕駛上述自用小客車與伊，一同載已撥去外皮的裸銅線
    約40公斤出賣予友商資源回收場，其中一次得款8 千元，伊
    分得1 千元。另一次黃執強自行出售，分伊1 千元等語，均
    如前述。再參酌卷附的友商資源回收場監視錄影器翻拍照片
    6 張（參同上偵卷第25至26頁、第61至63頁）、警員於張俊
    源住處查獲電纜線外皮3 袋、現場照片（參同上偵卷第64至
    74頁）所示，復斟酌警員分別於證人張俊源、被告黃執強住
    處查扣的電纜線外皮3 袋、美工刀1 支、手套1 個及鐵桿2
    支，可知警員在證人張俊源住處查獲之電纜線外皮，係臺灣
    電力公司於上址失竊的電纜線所剝下的外皮，且係被告黃執
    強與證人張俊源分別於上述時地，以剪刀、鐵桿等物品，剪
    下電纜線後持至證人張俊源住處，其等2 人再以美工刀、手
    套剝皮，並將裸銅線載往友商資源回收場變賣，變賣的款項
    ，證人張俊源2 次各分得1 千元，其餘金額由被告黃執強取
    得等事實。
  (五)至被告黃執強否認有加重竊盜犯行，並以上述情詞為辯，但
    查：
    1.被告黃執強所有於上述住處為警查扣的鐵桿2 支，經警員
      帶至臺灣電力公司於上址失竊電纜線之處模擬的結果，該
      2 支鐵桿可以插入遭竊電桿圓孔內，此有模擬照片4 張附
      卷可佐（參同上偵卷第102 至103 頁）。由此可見證人張
      俊源證稱伊與黃執強於上述時地，由黃執強以為警扣案的
      鐵桿插入電桿後，爬上電線桿剪電線，伊在下面收電線等
      語屬實，堪以採信
    2.被告黃執強辯稱為警查扣的鐵桿，其中1 支係其拆輪胎使
      用等語。然查，該鐵桿縱可於拆卸輪胎時使用，但該鐵桿
      復可輕易插入臺灣電力公司失竊電線之電桿圓洞內，表示
      該鐵桿之用途，非僅係拆卸輪胎可使用，亦可供作竊取電
      線之用，兩者用途並不相斥，被告黃執強此節辯解，應為
      避重就輕之詞，不足為採。
    3.被告黃執強於本院100 年4 月11日行準備程序時，即坦承
      100 年1 月23日該次的竊盜犯行，已如前述。且其此部分
      的自白，與證人張俊源、陳志輝等人的證詞相符，復有扣
      案的電纜線外皮3 袋、美工刀1 支、手套1 個及鐵桿2 支
      可佐，可證被告黃執強與證人張俊源有此部分的加重竊盜
      犯行，亦如前述。其於嗣後翻異前詞，辯稱上情，顯為卸
      責之詞，不能採信。
  (六)綜上，被告黃執強上述辯解，均為臨訟卸責之詞，不足為採
    。此外，復有監視錄影器翻拍照片、現場照片、模擬照片、
    扣案物品照片、本院搜索票、苗栗縣警察局竹南分局搜索扣
    押筆錄、扣押物品目錄表、苗栗縣政府營利事業登記證、車
    輛詳細資料、苗栗縣警察局竹南分局刑事案件報告書、扣押
    物品清單在卷可稽。此外，又電纜線外皮3 袋、美工刀1 支
    、手套1 個及鐵桿2 支扣案可佐，被告黃執強加重竊盜犯行
    ，洵堪認定。
四、論罪科刑：
  (一)按「行為後法律有變更者，適用行為時之法律。但行為後之
    法律有利於行為人者，適用最有利於行為人之法律」，刑法
    第2 條第1 項定有明文。查被告行為後，刑法第321 條業經
    總統以100 年1 月26日華總一義字第10000015561 號令修正
    公布，並自同年月28日起生效施行。經比較修正前後刑法第
    321 條之內容，均於該條文第1 項第3 款規定處罰犯竊盜罪
    而有攜帶兇器而犯之之行為，是無論修正前後之條文，皆有
    處罰攜帶兇器竊盜之行為。而關於法定刑度部分，修正前條
    文為「處6 月以上5 年以下有期徒刑」，修正後條文則為「
    處6 月以上，5 年以下有期徒刑，得併科新台幣10萬元以下
    罰金」，兩相比較之下，顯然修正後之條文另行增加得併科
    罰金之規定，而較不利於行為人，是本件應依刑法第2 條第
    1 項前段之規定，適用被告行為時之法律，即前開修正公佈
    施行前之刑法第321 條（下稱修正前刑法第321 條）處斷。
  (二)核被告黃執強所為，均係犯修正前刑法第321 條第1 項第3
    款之攜帶兇器竊盜罪。又其與張俊源2 人，就上述加重竊盜
    犯行，具有犯意聯絡與行為分擔，應論以共同正犯。又其所
    犯之上述2 次加重竊盜罪，犯意個別、行為互殊，應予分論
    併罰。爰審酌被告不思以正途賺取財富，冀圖不勞而獲，而
    為上述加重竊盜犯行，嚴重危害治安，實不足取。復參酌被
    告之生活狀況、品行、智識程度、犯罪之動機、目的、手段
    、犯罪所得、剪斷臺灣電力公司電纜會危及他人生命、財產
    安全及所生損害等一切情狀，分別量處如主文所示之刑，並
    定其應執行刑。至檢察官對被告求處應執行有期徒刑2 年。
    但查，被告黃執強並無竊盜前科紀錄，此有臺灣高等法院被
    告前案紀錄表1 份在卷可佐，足見其非慣竊。雖其否認犯行
    ，且剪斷臺灣電力公司電纜線危及他人生命、財產安全，但
    其刑度應與有數次竊盜前科紀錄，且有相同竊盜犯行的被告
    刑度作一區隔。復考量被告竊得電纜線變賣後的犯罪所得並
    非巨大，因認檢察官的求刑，稍嫌過重，略予調減，附此敘
    明。又查，為警扣案之電桿2 貳支、手套1 個、美工刀1 支
    ，分別係被告黃執強所有、共同正犯張俊源所有，供其等2
    人為上述竊盜行為之用或預備犯罪之用，均應依刑法第38條
    第1 項第2 款之規定沒收。
五、應適用之法條：
（一）刑事訴訟法第299 條第1 項前段。
（二）刑法第2 條第1 項前段、第28條、修正前刑法第321 條第
      1 項第3 款、第51條第5 款、第38條第1 項第2 款。
本案經檢察官林文中到庭執行職務。
中    華    民    國  100     年    6     月    1     日
                  刑事第一庭  法  官  呂曾達
以上正本證明與原本無異。
如不服本判決，應於判決送達後10日內向本院提出上訴狀（應抄
附繕本），其未敘述上訴理由者，應於上訴期間屆滿後20日內補
提理由書狀於本院，上訴於臺灣高等法院臺中分院。告訴人或被
害人如對於本判決不服者，應具備理由請求檢察官上訴，其上訴
期間之計算係以檢察官收受判決正本之日期為準。
                              書記官  劉容辰
中    華    民    國   100    年    6     月    1     日
附錄本案所犯法條全文：
修正前刑法第321條第1項第3款
（加重竊盜罪）
犯竊盜罪而有下列情形之一者，處 6 月以上、5 年以下有期徒
刑：
一、於夜間侵入住宅或有人居住之建築物、船艦，或隱匿其內而
    犯之者。
二、毀越門扇、牆垣或其他安全設備而犯之者。
三、攜帶兇器而犯之者。
四、結夥三人以上而犯之者。
五、乘火災、水災或其他災害之際而犯之者。
六、在車站或埠頭犯之者。